臺灣臺北地方法院民事裁定
　　　　　　　                     110年度司監宣字第48號
聲  請  人  翁國輝  
關  係  人  翁宇能  

            翁慧如  
上列聲請人聲請為受輔助宣告之人陳寶珠、翁慧君選任特別代理
人事件，
本院裁定如下：
    主    文
選任翁宇能（男、民國00年0月0日生、身分證統一編號：Z00000
0000號）以附件所示之遺產分割協議書，於受輔助宣告之人翁慧
君（女、民國00年0月0日生、身分證統一編號：Z000000000號）
辦理被繼承人翁國基遺產分割相關事宜之特別代理人。
選任翁慧如（女、民國00年0月00日生、身分證統一編號：Z0000
00000號）以附件所示之遺產分割協議書，於受輔助宣告之人陳
寶珠（女、民國00年0月00日生、身分證統一編號：Z000000000
號）辦理被繼承人翁國基遺產分割相關事宜之特別代理人。
聲請費用由受輔助宣告之人陳寶珠、翁慧君負擔。
    理    由
一、聲請意旨略以：陳寶珠、翁慧君前經本院裁定為受輔助宣告
    之人，並選任聲請人翁國輝為受輔助宣告之人陳寶珠、翁慧
    君之輔助人。因受輔助宣告之人陳寶珠之配偶、受輔助宣告
    之人翁慧君之父親翁國基死亡，聲請人為受監護宣告之人翁
    慧敏之監護人，受監護宣告之人翁慧敏與受輔助宣告之人陳
    寶珠、翁慧君均為被繼承人翁國基之繼承人，茲為辦理被繼
    承人翁國基遺產分割協議，因輔助人與受輔助宣告之人之利
    益相反，依法不得代理，為維護受輔助宣告之人之權益，爰
    依聲請選任聲請人及受輔助宣告人之親屬翁宇能、翁慧如，
    為受輔助宣告之人辦理被繼承人翁國基遺產分割相關事宜之
    特別代理人等語。
二、按受輔助宣告之人為遺產分割、遺贈、拋棄繼承權或其他相
    關權利之行為時，應經輔助人同意，民法第15條之2第1項第
    6 款定有明文。又監護人之行為與受監護人之利益相反或依
    法不得代理時，法院得因監護人、受監護人、主管機關、社
    會福利機構或其他利害關係人之聲請或依職權，為受監護人
    選任特別代理人，同法第1098 條第2項亦有明文。是聲請拋
    棄繼承權事件中，因仍與遺產繼承與否相關，倘受輔助宣告
    之人之輔助人為繼承人，而受輔助宣告之人亦同為繼承人者
    ，依民法第106 條禁止自己代理之規定，乃依法不得代理，
    應依民法第1113 條之1第2項準用同法第1098條第2項規定，
    為受輔助宣告之人選定其特別代理人。 
三、經查，聲請人主張之事實，業據戶籍謄本、繼承系統表、遺
    產分割協議書、財政部臺北國稅局遺產稅繳清證明書等件影
    本為證，堪信為真實。則輔助人於辦理被繼承人翁國基遺產
    分割協議事宜，與受輔助宣告之人陳寶珠、翁慧君之利害相
    反，依法不得代理，揆諸上揭說明，聲請為受輔助宣告之人
    陳寶珠、翁慧君選任特別代理人，為有理由。而翁宇能為受
    輔助人翁慧君之堂兄，翁慧如為受輔助人陳寶珠之姪女，於
    辦理被繼承人翁國基之遺產繼承分割事件中，並非繼承人或
    具其他利害關係，亦無不適或不宜擔任受輔助人之代理人之
    消極原因，堪信由翁宇能、翁慧如分別擔任受輔助宣告人翁
    慧君、陳寶珠之特別代理人，對其等權益應可善盡保護之責
    任。從而，聲請人聲請本院就受輔助宣告人對於被繼承人翁
    國基之遺產分割事件，選任翁宇能、翁慧如依附件所示之遺
    產分割協議書，為受輔助宣告之人翁慧君、陳寶珠之特別代
    理人，於法並無不合，應予准許。爰裁定如主文。
四、如不服本裁定應於送達後10日內向本院提出抗告狀，並繳納
    抗告費新臺幣1,000元。
中　　華　　民　　國　　111 　年　　2 　　月　　14　　日
                家事法庭  司法事務官  林嘉怡